【裁判字號】    97,易更(一),1
【裁判日期】    970923
【裁判案由】    詐欺
【裁判全文】
臺灣基隆地方法院刑事判決           97年度易更(一)字第1號
公  訴  人  臺灣基隆地方法院檢察署檢察官
被      告  戊○○
                    （現於臺灣基隆監獄基隆分監執行）
上列被告因詐欺案件，經檢察官聲請簡易判決處刑（97年度偵字
第1113號），經本院97年度易字第234 號判決免訴，檢察官提起
上訴，經臺灣高等法院97年度上易字第1669號判決撤銷發回，及
移送併案審理（臺灣台中地方法院檢察署97年度偵字第19892 號
），被告就被訴事實為有罪之陳述，本院合議庭裁定由受命法官
獨任進行簡式審判程序審理，判決如下：
    主  文
戊○○幫助意圖為自己不法之所有，以詐術使人將本人之物交付
，處有期徒刑月，如易科罰金，以新臺幣壹仟元折算壹日。
    事  實
一、戊○○於民國96年7 月下旬至8 月上旬間某日，偶見報紙分
    類廣告欄刊登「郵銀簿買賣」訊息，雖可預見任意提供自己
    在金融機構開設之帳戶（含存摺、提款卡、印鑑及密碼）供
    他人使用，極可能以該帳戶作為實施詐欺或恐嚇取財等犯罪
    之工具，然因缺錢花用，仍基於幫助詐欺而不違反本意之情
    形下，於96年7 月25日撥打報載之電話號碼，與真實姓名年
    籍不詳綽號之成年男子聯絡，約定在瑞芳火車站見面後，一
    同前往戊○○家中，以新臺幣（下同）3000元之價格，在華
    南商業銀行基隆分行所開立000000000000000 號帳戶之存摺
    及提款卡交付該姓名年籍不詳之成年男子並告知其密碼。該
    成年子購得上開存摺與提款卡後，又告知戊○○如日後仍有
    存摺欲出售，可與其他詐欺集團之收購者聯繫，並提供其他
    詐欺集團之成員電話號碼與戊○○。戊○○不以出售前開華
    南銀行之存摺及提款卡為滿足，又另行起意，找出先前第一
    銀行哨船頭分行所開立之帳戶存摺及提款卡後，再與姓名不
    詳之另一詐欺集團成員之成年男子取得聯繫，將所開立第一
    銀行存摺、提款卡與密碼以3000元之代價售予另名不詳姓名
    之人，並告以所設定之密碼（出售第一銀行存摺幫助詐欺部
    分業經本院以96年度基簡1076號簡易判決確定），前述首位
    姓名年籍不詳之成年將上開存摺、提款卡（含密碼）交予不
    詳詐欺集團，幫助該集團實施以下詐欺犯行：
  (一)於96年8 月3 日晚上7 時許，撥打電話予丁○○，自稱係網
    路拍賣之賣家，徉稱其先前在網路拍賣購買衣服時，誤設為
    分期付款，並要求丁○○至自動櫃員提款機變更設定始能取
    消等不實訊息，致丁○○陷於錯誤，在接獲電話後，即依該
    詐騙集團成員指示，於96年8 月3 日，陸續匯款3 次共7 萬
    3461元至其指定之帳戶，其中於96年8 月3 日晚上9 時17分
    許，匯款1 萬5151元至戊○○之上開銀行帳戶。嗣丁○○匯
    款後，始覺受騙，經報警處理而查悉上情。
  (二)96年8 月3 日20時53分許，以電話聯絡乙○○，佯稱網路購
    物分期付款出現問題，致乙○○陷於錯誤而陷於錯誤，按其
    指示操作銀行自動櫃員機轉帳，將16767 元轉入上開華南銀
    行帳戶內。嗣乙○○匯款後，始覺受騙，經報警處理而查悉
    上情。
  (三)96年8 月3 日晚間22時12分許以電話聯絡丙○○，佯稱網路
    購物轉帳出現問題，使丙○○誤信為真而陷於錯誤，依照其
    指示操作銀行自動櫃員機轉帳，將23381 元轉入前述華南銀
    行帳戶內，並遭提領。嗣丙○○匯款後，始覺受騙，經報警
    處理而查悉上情。
  (四)於96年8 月3 日晚上10時30分許，撥打電話予甲○○，自稱
    係網路拍賣之賣家，徉稱其先前在網路拍賣購物時，轉帳之
    手續有問題，並要求甲○○至自動櫃員提款機變更設定始能
    取消等不實訊息，致甲○○陷於錯誤，在接獲電話後，即依
    該詐騙集團成員指示，於96年8 月3 日，匯款2 萬9,989 元
    至戊○○之上開銀行帳戶。嗣甲○○匯款後，始覺受騙，經
    報警處理而查悉上情。
二、案經被害人乙○○、甲○○及丙○○分別訴由彰化縣警察局
    鹿港分局、高雄市政府警察局苓雅分局及小港分局函轉基隆
    市警察局移送臺灣基隆地方法院檢察署檢察官偵辦後聲請以
    簡易判決處刑。
    理  由
一、本件被告所犯者非為死刑、無期徒刑、最輕本刑為3 年以上
    有期徒刑之罪或高等法院管轄第一審案件，其於準備程序進
    行中，先就被訴事實為有罪之陳述，經告知其簡式審判程序
    之旨，並聽取公訴人及被告之意見後，本院依刑事訴訟法第
    273 條之1 第1 項之規定，裁定由受命法官獨任進行簡式審
    判程序，且依同法第273 條之2 規定，簡式審判程序之證據
    調查，不受第159 條第1 項、第161 條之2 、第161 條之3
    、第163 條之1 及第164 條至第170 條規定之限制，合先敘
    明。
二、訊據被告戊○○對於上開犯行業已坦承不諱，復經被害人乙○○、甲○○、丙○○及丁○○於警詢中證述在卷，此外，
    另有卷附被告戊○○之上開銀行帳戶之開戶基本資料、交易
    往來明細各1 份、被害人丁○○匯款至被告之上開銀行帳戶
    之自動櫃員、機交易明細表1 份、被害人甲○○之台北富邦
    銀行港都分行帳戶之交易明細表1 份附卷可佐，被告自白與
    事實相符，堪以認定。又被告雖辯稱伊有精神分裂症，然被
    告同因販賣銀行帳戶業經本院96年度基簡字第1076號刑事簡
    易判決認定其於出售帳戶時，意識清楚，是被告為智識正常
    之成年人，此有本院上開簡易判決書在卷可按。其犯行明確
    ，應予依法論科。
三、論罪科刑
  (一)按刑法上之幫助犯，係對於犯罪與正犯有共同之認識，以幫
    助之意思，對於正犯資以助力，而未參與犯罪行為者而言，
    如未參與實行構成要件之行為，且係出於幫助之意思，提供
    助力，即屬幫助犯，而非共同正犯（最高法院49年台上字第
    77號判例可資參照）。被告基於幫助之犯意，將所有前揭金
    融機構之帳戶存摺、提款卡及密碼交付與詐欺集團成員使用
    ，詐欺集團成員對乙○○等人施以前開詐術，致其陷於錯誤
    ，將款項匯入被告交付之帳戶內，而為他人之詐欺取財行為
    提供助力，核被告所為，係犯刑法第30條第1 項前段、第33
    9 條第1 項之幫助詐欺取財罪。
  (二)被告係以一提供帳戶之幫助行為，同時幫助詐欺集團詐得前
    揭被害人財物，係一行為而觸犯4 個幫助詐欺取財既遂罪，
    為想像競合犯，應從一幫助詐欺取財罪處斷。
  (三)又被告係基於幫助之意思，幫助他人詐欺取財，為詐欺取財
    罪之幫助犯，應依新法第30條第2 項之規定，按正犯之刑減
    輕之。
  (四)聲請簡易判決處刑書記載被告提供華南銀行之帳戶與詐欺集
    團，嗣該詐欺集團對被害人乙○○、甲○○及丙○○詐騙，
    被害人再將款項匯入被告上開帳戶之幫助詐欺犯行，而與臺
    灣台中地方法院檢察署97年度偵字第19892 號移送併辦所示
    詐騙甲○○之部分，為相同之事實；然並未包含被告提供上
    開帳戶與詐欺集團，幫助該詐欺集團詐騙丁○○之犯行，然
    因被告提供上開金融帳戶幫助他人不法使用，屬單純一罪，
    兩者屬事實上之一罪，基於起訴效力不可分之原則，本院自
    得併予審究。
  (五)爰審酌被告任意將帳戶交付他人使用，並使該他人持該帳戶
    資料作為犯罪所得之工具，所為已影響社會正常交易安全，
    且使犯罪之追查趨雜，並酌以被告之交付1 家銀行之存摺、
    提款卡，所查知之被害人數為4 人，被害人被詐欺之數額，
    暨其犯後坦承犯行，態度尚佳等一切情狀，量處如主文所示
    之刑，並依諭知易科罰金之折算標準。至被告將其所有之帳
    戶存摺及提款卡已交由詐騙集團使用，至今仍未取回，亦未
    經扣案，為免日後執行困難，爰不為沒收之諭知，附此敘明
    。
據上論斷，依刑事訴訟法第273 條之1 第1 項、第299 條第1 項
前段，刑法第339 條第1 項、第30條第1 項前段、第2 項、第55
條、第41條第1 項前段，刑法施行法第1 條之1 ，判決如主文。
本案經檢察官鄭雅方到庭執行職務。
中    華    民    國    97    年    9     月    23    日
                  刑事第三庭法    官  黃永定
以上正本證明與原本無異。
如不服本判決應於收受本判決後10日內向本院提出上訴書狀，其
未敘述上訴理由者，並得於提起上訴後10日內向本院補提理由書
狀（均須按他造當事人之人數附繕本）「切勿逕送上級法院」。
中    華    民    國    97    年    9     月    23    日
                            書 記 官  劉珍珍
附錄論罪法條：
刑法第339條第1項
I意圖為自己或第三人不法之所有，以詐術使人將本人或第三人
  之物交付者，處5 年以下有期徒刑、拘役或科或併科1 千元以
  下罰金。


司法院資訊處製作；財團法人民間司法改革基金會備份。
